【裁判字號】    91,訴,333
【裁判日期】    920908
【裁判案由】    偽造文書等
【裁判全文】
臺灣桃園地方法院刑事判決                          九十一年度訴字第三三三號
    公  訴  人  灣桃園地方法院檢察署檢察官
    被      告  丑○○
    選任辯護人  陳鄭權律師
                王秋滿律師
    被      告  壬○○
    選任護人    彭紹瑾律師
    被      告  巳○○
    選任辯護人  林文淵律師
右列被告因偽造文書等案件，經檢察官提起公訴（八十九年度偵字第五０八一號、第
一七四七一號、一六六二八號、九十年度偵字第五四八五號），本院判決如左：
    主  文
丑○○共同行使偽造私文書，足以生損害於公眾及他人，處有期徒刑伍年。
如附表一、二所示之物均沒收。
壬○○共同行使偽造私文書，足以生損害於公眾及他人，處有期徒刑肆年拾月。
如附表一所示之物沒收。
巳○○共同公司負責人，公司應收之股款，股東並未實際繳納，而以申請文件表明收
足，處有期徒刑肆年陸月，併科罰金新臺幣陸萬元，罰金如易服勞役以銀元參佰元（
即新臺幣玖佰元）折算壹日。
    事  實
一、癸○○（在逃，通緝中，另結）係設於桃園縣中壢市○○○路二號之「太極光電
    半導體股份有限公司」（下稱太極公司，該公司之登記資本額為新台幣（下同）
    十五億元）董事長兼總經理，丁○○（在逃，通緝中，另結）係該公司副董事長
    兼財務長，該二人因該公司自民國八十四年九月二日設立登記以還，均處於虧損
    之狀態（然至八十七年底已漸處於營運佳境），乃於八十七年十一月間向財政部
    證券暨期貨管理委員會（下稱證期會）申報辦理公開之對外招募股份之現金增資
    ，擬由現行之實收資本額六億元增資為九億元，增資股之發行價格則為每股十元
    ，證期會乃於八十七年十二月十日以（八七）台財證（一）第一０一五七號函正
    式核准之，由於散戶（此所謂之「散戶」，即本案九十一年度重附民字第一四號
    之各原告）認股不夠擁躍、市場募集資金困難，癸○○、丁○○亟思洽由特定人
    認購多數之增資股份，乃於八十七年底、八十八年一月間，透過年籍不詳之洪介
    川、劉華梧尋得擔任「豐梧國際實業有限公司」（下稱豐梧公司，址設台北市○○○路○段九三號二一樓之三，從事已、未上市上櫃公司股票之買賣）之股東之
    己○○，己○○又再轉介亦從事已、未上市上櫃公司股票買賣之巳○○與癸○○
    、丁○○洽商由巳○○投資認購增資股之事宜，巳○○經評估認為太極公司值得
    投資，便轉介其他親友於八十八年三月間分別電匯共為八百廿五萬元之現金入太
    極公司在台灣土地銀行（下稱土銀）中壢分行帳號為000000000000
    號之現金增資之活期帳戶內，然由於散戶及巳○○轉介之親友認股投資不足，且
    巳○○、劉華梧再轉介之其他金主亦分別要求百分之十五、百分之卅之高額認股
    利息而無法談攏，再加上癸○○、丁○○亦將已認購繳納之部分股款陸續提出用
    於太極公司庶務開支，迄至原訂及數次延長之股款繳納期限逼近（原訂之增資認
    股股款繳納期限為八十八年二月廿二日，洽由特定人認購之繳納期限則為八十八
    年三月九日，後展延至八十八年四月九日止，嗣再度展延至八十八年四月廿一日
    止），認股數量仍嚴重不足，所已繳納之股款距離三億元之目標不足約達二億三
    千萬元，癸○○、丁○○乃於八十八年二月間，透過巳○○、己○○之友人黃義
    聖尋得時任國民大會代表之丑○○，癸○○、丁○○、巳○○、丑○○四人乃本
    於公司應收之股款股東並未實際繳納而以申請文件表明收足、使公務員登載不實
    之共同犯意聯絡，於八十八年四月下旬逼近最後一次延長股款繳納期限之前達成
    由丑○○尋找金主提供二億三千萬元之資金借予太極公司，為期一個月之共識，
    以便太極公司作為增資完成向主管機關之經濟部、財政部證期會核報驗資之用而
    通過公司變更登記為實收資本額九億元之公開發行公司，然癸○○、丁○○則需
    支付丑○○一千七百萬元之傭金（該二人關於此部分亦構成對太極公司股東之背
    信，公訴人雖未起訴，然自應由本院於將該二人通緝到案後，併為審判）。丑○○則透過不知情之辰○○覓得壬○○，丑○○表示太極公司增資款欠缺二億三千
    萬元，亟需銀行存款餘額證明，俾持以向主管機關辦理驗資，壬○○又找來丙○○幫忙尋找二億三千萬元之銀行存款餘額證明，丙○○向壬○○表示無法尋得二
    億三千萬元之銀行存款餘額證明，然其可以以電腦自行製作第一商業銀行（下稱
    一銀）之存款餘額證明，然須給付其三百五十萬元之報酬，壬○○將丙○○之計
    劃告知丑○○，丑○○認為可行，丑○○、壬○○、丙○○（應由公訴人另行偵
    查起訴）遂基於公司應收之股款股東並未實際繳納而以申請文件表明收足、使公
    務員登載不實、行使偽造私文書之共同犯意聯絡，由丙○○再尋得亦與渠等有共
    同犯意聯絡之乙○○○（在逃，通緝中，另結），共同商議由乙○○○偽造一銀
    蘆洲分行開立之二億三千萬元之存款餘額證明，並透過丑○○指示巳○○通知癸○○、丁○○二人在一銀蘆洲分行辦理活期存款之開戶，並指示要癸○○、丁○○二人先行支付前開一千七百萬元之傭金，金主才肯提供二億三千萬元之銀行存
    款餘額證明，癸○○、丁○○乃背於公司全體股東之委任，於八十八年四月廿日
    委由不詳之人持太極公司在一銀不詳分行開立之帳號為00000000000
    號之活期存款帳戶存摺至一銀八德分行提領一千七百萬元，其中七百萬元直接提
    領現金，另一千萬元則向該分行請購台灣銀行（下稱台銀）總行營業部擔任付款
    人之面額為一千萬元之即期支票（下稱台支）一紙（支票號碼為ＢＥ00000
    00號），丁○○再於該日下午，持前開七百萬元現金、一千萬元台支親赴豐梧
    公司，丑○○亦偕不知情之友人庚○○、戊○○到場，親自簽收一千七百萬元之
    前開傭金；癸○○、丁○○又將太極公司開立存款帳戶所需之文件、印章交予丑
    ○○，丑○○則於翌日即八十八年四月廿一日委派不知情之戊○○持癸○○、丁○○所支付之前開七百萬元現金中之一百萬元至乙○○○、丙○○、壬○○所指
    定之一銀蘆洲分行開立戶名為太極公司、帳號為00000000000號之活
    期存款帳戶，該帳戶之存摺、印章則由戊○○經丑○○再經壬○○轉交予丙○○
    、乙○○○二人；丙○○、乙○○○二人則據以偽造性質屬私文書之用以證明太
    極公司在一銀蘆洲分行所立前開帳戶於八十八年四月廿二日之存款餘額為二億三
    千萬元之存款餘額證明，並以偽刻之「第一商業銀行蘆洲分行襄理」、該分行辦
    事員「第一商業銀行蘆洲分行楊建國」、「第一商業銀行核對章」之印章蓋印於
    其上，並以偽造之一銀或其職員之不詳之印章蓋於空白餘額查詢回函，均足以生
    損害於一銀蘆洲分行及善意信賴該存款餘額證明之社會大眾，渠等又在前開一銀
    蘆洲分行活期帳戶存摺內頁偽造八十八年四月廿一日金額分別為一億元、一億三
    千萬元之存款紀錄，並於八十八年四月廿二日將存款餘額證明正本一紙、太極公
    司在一銀蘆洲分行所開立前開帳戶之存摺影本一份、已蓋妥一銀不詳印章之空白
    餘額查詢回函數紙交予丑○○，丑○○則於同日偕庚○○、戊○○至豐梧公司，
    由丑○○、戊○○共同進入豐梧公司之辦公室內，將置於信封袋內之存款餘額證
    明正本一紙、太極公司在一銀蘆洲分行所開立前開帳戶之存摺影本一份、已蓋妥
    一銀不詳印章之空白餘額查詢回函數紙交予葉麗伶收執。又丑○○亟欲儘快兌現
    其由癸○○、丁○○處所收受之前開台支，然又無台銀之帳戶可供兌現，遂電請
    巳○○幫忙，巳○○遂於八十八年四月廿二日攜帶其夫辛○○在台銀所開立之帳
    號為000000000000號之活期存款存摺至位在台北市中正區○○○路
    ○段一二０號之台銀總行營業部與丑○○（其係偕同庚○○、戊○○共同前往）
    會合，渠等將前開台支存入辛○○前開帳戶內並立即兌現將一千萬元現金提領交
    予丑○○收執，巳○○並請丑○○當場書立收據一紙；丑○○領得前開共一千七
    百萬元傭金後，與壬○○、丙○○二人各分得不詳金額之金錢，並由丙○○轉交
    付乙○○○三百五十萬元之傭金。葉麗伶收執前開存款餘額證明正本一紙、太極
    公司在一銀蘆洲分行所開立前開帳戶之存摺影本一份、已蓋妥一銀不詳印章之空
    白餘額查詢回函數紙後，因癸○○、丁○○已出國，遂將該等物品送交輔導太極
    公司增資發行新股事宜之安侯建業會計師事務所，該所會計師不察，乃出具「太
    極光電半導體股份有限公司發行新股登記資本額查核報告書」一紙，證明太極公
    司確已全額募得新增資之三億元股份，該事務所職員並持該查核報告書及前開存
    款餘額證明正本一紙、太極公司在一銀蘆洲分行所開立前開帳戶之存摺影本一份
    向主管機關經濟部商業司辦理太極公司變更登記，該司人員不察，於八十八年五
    月七日以經八八商一一五九七六號核准太極公司變更為實收資本額九億元之公開
    發行公司，並於同日換發其上載有實收資本額九億元之經濟部公司執照予太極公
    司，足生損害於經濟部對於公司之管理、善意信賴太極公司之實收資本額為九億
    元而與太極公司往來交易之社會大眾。
二、丑○○又承前同一偽造私文書之概括犯意，於八十八年四月間至六月間，以偽造
    之如附表二所示各印章、印文、署押，偽造如附表二所示之各保證書、拋棄書、
    支票、本票票背之背書（詳見附表二所載），足以生損害於如附表二２所示各銀
    行、代磚公司、亞倫公司、方祥公司、福裮公司及善意信賴該等保證書、拋棄書
    之社會大眾。
三、案經法務部調查局臺北市調查處（下稱市調處）移送臺灣台北地方法院檢察署呈
    請臺灣高等法院檢察署檢察長令轉臺灣桃園地方法院檢察署檢察官偵查起訴。
    理  由
一、訊據被告巳○○、丑○○、壬○○固不否認如事實欄一所述透過關係尋得丙○○
    、乙○○○，進而為太極公司之癸○○、丁○○尋得二億三千萬元之銀行存款證
    明，被告丑○○、壬○○則從中牟得傭金之情節，另被告丑○○亦固不否認如事
    實欄二所述曾經提供代磚公司、亞倫公司、方祥公司、福裮公司如附表二所示之
    各保證書、拋棄書，然渠等均矢口否認右開犯行，被告巳○○辯稱：因為伊與伊
    之親友已認股並已匯所認股款入太極公司在土銀中壢分行帳號為0000000
    00000號之現金增資之活期帳戶內共約三千一百萬元，然丁○○跟伊說本次
    增資募款尚不足二億三千萬元，伊為使伊之前開投資不致泡湯，才會透過關係找
    到丑○○，並安排丑○○與癸○○、丁○○商討如何彌補尚剩之二億三千萬元之
    認股資金缺口，最後達成結論由丑○○提供二億三千萬元資金，為期一個月，然
    癸○○、丁○○須給付丑○○一千七百萬元利息，至於太極公司至一銀蘆洲分行
    開戶則是丑○○指定的，因為太極公司可以借款一個月，在該期間內該公司可以
    另行籌措二億三千萬元之資金，故太極公司向丑○○借款並非虛偽出資云云；被
    告丑○○辯稱：伊不知壬○○交給伊之二億三千萬元銀行存款證明為偽造，且壬○○交給伊該銀行存款證明之時係放在一個信封袋內，伊根本不知道信封袋內有
    何物，伊有將向癸○○、丁○○拿到的一千七百萬元傭金中之一千一百萬元交給
    壬○○，如果知道壬○○拿給伊的是偽造之銀行存款證明，就不會交一千一百萬
    元給壬○○；如附表二所示各偽造保證書、拋棄書均是透過壬○○取得的，伊不
    知道壬○○專門偽造該等資力證書，伊到八十九年十月以後才知道，壬○○甚至
    偽造伊弟弟陳佳麟名義在台銀國外部一億美金之存款證明云云；被告壬○○辯稱
    ：丑○○找伊幫忙借調二億三千萬元，只有說是借款，沒有說是用於太極公司增
    資之用，伊後來又找丙○○幫忙，至於丙○○又找乙○○○，伊並不知情，伊亦
    不認識乙○○○，更不知後來乙○○○透過丙○○拿來之銀行存款證明是偽造的
    ，且伊幫忙丑○○借調資金一個月之代價係三百六十萬元，非丑○○所說之一千
    一百萬元，伊除保留其中之十萬元自得外，其餘之三百五十萬元則均支付丙○○
    ，亦請丙○○簽收在案云云。惟查：
（一）被告壬○○於八十九年十月十九日接受市調處調查時供稱：伊於八十八年四月
      間透過丑○○、辰○○之引介知道太極公司已核准辦理現金增資三億元，惟因
      增資募款不易，尚差二億三千萬元，故需要取得銀行存款餘額證明，俾持繳證
      期會等主管單位辦理驗資，伊就與丙○○連絡，丙○○表示與一銀行員熟識，
      可透過銀行行員管道製作兩套帳目，或暫時挪用銀行客戶資金，俟取得存款餘
      額證明後立即歸還，而丙○○要求三百五十萬元傭金，以分配給相關出力人員
      ，伊將丙○○之計劃及傭金要求告訴丑○○，丑○○雖明知丙○○實際並無該
      筆資金，惟仍表示只要該存款餘額證明能應付相關單位之查證，同意以三百五
      十萬元向丙○○購買，並承諾支付伊十萬元傭金，雙方達成協議後，丙○○指
      示太極公司應於八十八年四月廿一日前往一銀蘆洲分行找一位不知名之襄理辦
      理開戶，嗣太極公司果於一銀蘆洲分行開戶，亦先支付一百五十萬元之前金後
      ，伊將太極公司一銀蘆洲分行存摺、印章及前金中之一百四十萬元交給丙○○
      ，丙○○再通知伊已辦妥二億三千萬元之存款餘額證明，伊向丙○○取得該存
      款餘額證明、太極公司一銀蘆洲分行存摺影本及三份內容空白但已蓋妥銀行關
      防印鑑之查詢回函，伊再通知丑○○前來領取，並取得二百十萬元之尾款，伊
      再將尾款交付丙○○；前開三份內容空白但已蓋妥銀行關防印鑑之查詢回函係
      應付證期會、稅務單位或其他有關單位向銀行查詢存款餘額證明是否屬實之用
      等語，被告壬○○並於本院九十二年四月廿三日調查庭時自承其於市調處之該
      等供詞均屬實在。由是可知，即使被告壬○○果真不認識在逃之被告乙○○○
      ，亦不確知乙○○○如何偽造右開存款餘額證明，然丙○○既已告知「其（丙○○）與一銀行員熟識，可透過銀行行員管道製作兩套帳目，或暫時挪用銀行
      客戶資金，俟取得存款餘額證明後立即歸還」，則被告壬○○對於丙○○取得
      存款餘額證明之途逕係偽造文書之方式已知之甚明，且如丙○○果真以該方式
      取得存款餘額證明，其與丙○○尚有涉犯共同侵占他人款項之罪行，初不因是
      否將所挪用銀行客戶之款項在一個月內歸還而有異，總之，被告壬○○對於本
      件存款餘額證明之取得係出諸偽造之途徑已知之甚明，即使最後丙○○並非由
      一銀行員製作虛偽帳目、挪用客戶存款方式取得該存款餘額證明，而係丙○○
      、乙○○○以其他方式取得，亦與被告壬○○之必須擔負本案罪責無涉；再者
      ，由被告壬○○前開市調處之供詞亦可知其明確知悉丑○○透過伊向他人取得
      存款餘額證明之用途係為太極公司籌募增資款項驗資之用，其甚至亦明知交付
      予丑○○轉交太極公司之右開三份內容空白但已蓋妥銀行關防印鑑之查詢回函
      之特定用途，其於本院猶翻稱不知丑○○向其借款之用途，並引用共犯丑○○
      於本院之附和供詞以證明之，實屬無足可採。
（二）非惟如是，被告壬○○於八十九年十月十九日接受臺灣臺北地方法院檢察署檢
      察官偵訊時亦供稱辰○○、丑○○於八十八年四月間找伊辦理存款餘額證明，
      伊就找一名電腦工程師丙○○來製作，本案之存款餘額證明不是伊製作的，是
      丙○○做的，存款餘額證明上的二億三千萬元應該是一銀行員自行調度並登帳
      ，沒有所謂的金主，至於一銀行員是誰要問丙○○等語，並經該署檢察官製作
      筆錄且依刑事訴訟法之規定全程錄音在案，其又於本院前開調查庭期翻稱在該
      次檢察官偵訊時沒有供承前開各語云云，殊無足採。由此更得見被告壬○○明
      知本案之存款餘額證明為偽造者，至其堅稱前後僅有向丑○○收取共三百六十
      萬元之傭金，其中十萬元留予己用，其他之三百五十萬元則全數交由丙○○簽
      收云云，而丑○○則於本院調查、審理時堅稱伊向太極公司收得之一千七百萬
      元傭金，其中之一千一百萬元係交給被告壬○○云云，其二人對於己究竟收得
      多少之傭金數額各執一詞（丙○○於本院作證時雖提出其交予被告壬○○之收
      據一紙，以證明壬○○確交給伊三百五十萬元，然其亦證稱丑○○實際上交付
      壬○○多少錢，伊並不知情），然於渠等罪責之認定則毫無影響。
（三）被告丑○○於八十九年十月九日接受市調處調查時供稱：八十八年三月間，巳
      ○○向伊表示太極公司現金增資募款不足，希望伊幫忙借調資金二億三千萬元
      ，期間為一個月作為驗資之用，巳○○又向伊說太極公司允諾支付一千七百萬
      元的傭金，伊於八十八年四月中跟辰○○談妥借資事宜，是辰○○要求太極公
      司要在其指定之一銀蘆洲分行開立帳戶，存摺、印鑑也要交給其保管，癸○○
      、丁○○同意，八十八年四月二十日中午在己○○位在羅斯福路二段的公司內
      將一千七百萬元（七百萬元現金、一千萬元台支）之傭金交給伊收受，太極公
      司八十八年四月二十一日前往一銀蘆洲分行開立帳戶，伊未前往，開戶資料是
      巳○○交給伊、伊再轉交給辰○○，辰○○於八十八年四月二十二日下午在己○○公司樓下將存款證明、存摺影本交給伊，伊再進己○○公司交給巳○○，
      伊於八十八年四月二十二日將台支兌現，將其中一千二百萬元的現金在台北市
      ○○街交給辰○○，一千萬元的台支是巳○○透過辛○○台銀帳戶提兌的，伊
      有拿到五百萬元的差價加上辰○○退傭的一百萬元，由伊、庚○○、戊○○平
      分一人二百萬元，是壬○○介紹辰○○給伊認識；被告丑○○於同日接受臺灣
      臺北地方法院檢察署檢察官複訊時亦持相同說詞。被告丑○○至八十九年十月
      十二日第二次接受市調處調查時，則改稱：八十八年四月二十日丁○○把一千
      七百萬元（包括現金、台支）交給伊之後伊下午就將七百萬元的現金交給壬○○及辰○○，八十八年四月二十一日去開立太極公司一銀蘆洲分行的戶頭，有
      存入一百萬元，這一百萬元現金還有自行刻製的太極公司大、小章，是壬○○
      交給伊叫伊去開戶的，戶頭要在何處開立也是壬○○指定的，伊再轉請戊○○
      去辦理開戶事宜，之後存摺、印章就交給壬○○保管。其嗣於八十九年十二月
      五日第三次接受市調處調查時，又改稱：存款證明不是辰○○提供的，而是壬○○要伊在以前各次調查、偵訊時作不實陳述，壬○○指示伊於八十九年十月
      十七日晚間以電話要求庚○○、戊○○到市調處作假口供，伊有將傭金分給庚○○、戊○○的事雖遭渠二人否認，然伊仍堅稱有交給渠二人各二百萬元，但
      伊是用現金支付無任何憑證，伊實際支付壬○○一千一百萬元，七百萬元是太
      極公司開戶前支付的，壬○○退了一百萬元當作太極公司在一銀蘆洲分行開戶
      之用，另五百萬元在隔天兌現台支之後另行支付予壬○○，所以實際上是支付
      壬○○共一千一百萬元，伊並不認識丙○○，伊是聽壬○○說其背後有一銀的
      李姓職員幫忙，伊拿到存款證明就直接給巳○○，不知道有空白餘額查詢回函
      。由是可知，被告丑○○前後出現前開三種對於案情不同之供詞，然即使如此
  ，其最後一次接受市調處調查時仍對存款餘額證明之取得係壬○○背後有一銀
      行員幫忙一節表示知情，則無論被告壬○○最後是否果經一銀行員幫忙而取得
      偽造之存款餘額證明，被告丑○○本即對存款餘額證明之非法取得之屬性知之
      甚明。
（四）證人庚○○、戊○○雖於本院調查時對於已時隔四年左右之關於八十八年四月
      廿至廿二日之期間內，癸○○、丁○○如何交付一千七百萬元傭金、太極公司
      如何在一銀蘆洲分行開戶、如何與丑○○向壬○○取得存款餘額證明、如何與
      丑○○將存款餘額證明交予巳○○、如何與丑○○至台銀總行兌現一千萬元台
      支之時、地、先後順序等枝微細節事項，所供互有出入，亦與渠二人於八十九
      年十月十八日在市調處接受調查時所供互有出入，然此係因時間之經過必然之
      現象者，厥為重要者，證人庚○○於本院九十二年五月十四日調查時明確證稱
      伊與丑○○、戊○○共同去向壬○○拿資金證明，壬○○將一個信封袋交給丑
      ○○時，由於丑○○當場有打開來看，所以伊與丑○○、戊○○都知道該信封
      袋內有存款餘額證明及已蓋好銀行關防之空白餘額查詢回函等物等語，證人戊○○則於本院九十二年六月九日調查時證稱丑○○將資金證明交給巳○○時，
      伊有在場，伊看見丑○○將信封袋內之存款餘額證明及已蓋好銀行關防之空白
      餘額查詢回函拿出來給巳○○看等語，渠二證人於前開期日接受市調處調查時
      亦同樣證述被告丑○○明知信封袋內有包括已蓋好銀行關防之空白餘額查詢回
      函在內之資金證明，並均證稱被告丑○○交保後即多次打電話連絡渠二人，要
      求渠二人作筆錄時配合供稱辰○○是幕後金主及偽造資金證明之提供者。由是
      可知，被告丑○○明知被告壬○○所交付之資金證明包括已蓋好銀行關防之空
      白餘額查詢回函在內，而一般人又皆可知銀行在核發餘額查詢回函時作業之謹
      慎，遑論本案係悠關二億三千萬元之存款資金證明，絕無可能將所查詢之金額
      空白，而先行蓋用銀行之任何印章，因而，該餘額查詢回函及存款餘額證明之
      偽造屬性當能知之甚明，被告丑○○又焉有不知之理？
（五）本件借資二億三千萬元予太極公司，為期僅有一個月，此為被告巳○○、丑○○、壬○○、癸○○、丁○○在歷次接受市調處調查、本院調查、審理時明承
      在案，亦經證人庚○○、戊○○證述綦詳，而借資二億三千萬元之用途係癸○○、丁○○因屢屢迫近原訂及展延之太極公司增資新股認股期限，而仍僅募得
      七千萬元上下之股份，故而不得已答應給付高達一千七百萬元之傭金予金主，
      藉以向外調借尚不足之該二億三千萬元，該二億三千萬元僅供主管機關驗資之
      用，太極公司不得動用之，亦為前開各相關人員所共知，被告巳○○非惟不否
      認此點，甚且供承伊於八十八年四月廿二日由丑○○處拿到銀行存款證明後，
      即在該日立即之將之送交輔導太極公司增資發行新股事宜之安侯建業會計師事
      務所，亦因最後之募股期限將至之故（實際上前一日即八十八年四月廿一日即
      已屆至，此有市調處扣得之安侯建業會計師事務所轉導太極公司增資募股並送
      請主管機關變更登記為實收資本額九億元之紅色卷宗一本可資參照），因之，
      被告巳○○當然對太極公司未能在期限內募得足額股款，僅以一千七百萬元買
      得之銀行存款餘額證明，以欺瞞主管機關，順利完成變更登記為實收資本額九
      億元之公司之情節知之甚明，且亦為整體計劃之一員，焉得辯稱因為太極公司
      之借款期限有一個月，在該期間內該公司可以另行籌措二億三千萬元之資金，
      故太極公司向丑○○借款並非虛偽出資云云，藉以逃避公司法第九條及使公務
      員登載不實之刑責？非惟如是，由市調處查扣之被告巳○○之筆記本可知，其
      為太極公司找尋增資募股之資金始自八十七年底、八十八年初，然均因由各管
      道找得之金主所要求之傭金或利息過高（甚且有金主要求所借資金之百分之十
      五為利息者，亦有金主要求借資二億元之利息為三千七百萬元者），癸○○、
      丁○○無法接受而作罷，被告巳○○於本院九十二年五月十四日調查時亦明確
      供承之，直至逼近增資認股最後期限之八十八年四月始敲定由丑○○尋得之金
      主提供資金缺口，可見當時欲以合理之傭金或利息向民間借資二億三千萬元之
      困難度極高（丑○○所提供之金主要求一千七百萬元之傭金，相對來說，即為
      合理之數額），被告巳○○又豈得合理預料太極公司可在驗資完成後之八十八
      年四月廿二日至同年五月廿二日之短短一月期間內，向民間募得二億三千萬元
      資金？況被告巳○○亦明承癸○○、丁○○透過己○○要求其提供二億三千萬
      元增資股之人頭股東，市調處亦扣得其所提供之人頭股東名冊，並經本院提示
      其一一確認在案，則其對被告癸○○、丁○○欲發行人頭股份之事實亦知之甚
      明，其亦於市調處調查、本院調查時供稱伊知道癸○○、丁○○將人頭股份發
      行後向地下錢莊質借之事，可見其對二億三千萬元之股份一旦發行後，勢將成
      為人頭股份之事實知之甚詳，其對該公司之股款未募足而虛偽表示募足之法律
      責任，當然不得解免之。
（六）亞倫公司負責人寅○○數次經本院合法傳喚未到庭，然證人即該公司實際負責
      人潘素華於九十年一月三日接受法務部調查局高雄市調查處調查時證稱伊於八
      十八年三、四月間曾委託子○○辦理一千五百萬元之貸款，伊曾將亞倫公司之
      一銀鳳山分行帳號為０三四四五八號之甲存空白支票九紙交予子○○辦理貸款
      ，八十九年一月間，子○○曾將如附表二（一）１之保證書交給伊，子○○尚
      交給伊一張紙條，其上記載「陳國代要幫忙」，可能就是丑○○，如附表二（
      一）２之拋棄書上之亞倫公司大小章，與亞倫公司真正之大小章不符等語，其
      並提出委任子○○對外辦理貸款之委任書、子○○交予其之紙條各一紙附卷可
      稽；證人寅○○則於八十九年十二月廿六日接受市調處調查時證稱亞倫公司之
      實際負責人為伊之父母即彭標坤、潘素華，如附表二（一）１至之支票大
      小章與亞倫公司之大小章相符，伊父彭標坤在一銀鳳山分行帳號為０三四四五
      八號之甲存拒絕往來後曾表示亞倫公司曾透過子○○仲介，以該六紙支票向外
      借款，然未順利調借到所需資金，子○○向伊父表示係遭被告丑○○等人詐騙
      等語。再查，卷附台銀新店分行八十九年十一月廿四日（八九）銀店密字第八
      六號函表示如附表二（三）所示之本票雖係福裮公司向該行領用之本票，然該
      戶於八十八年九月七日拒往後送回之作廢本票票號包含該票之票號；卷附台銀
      左營分行八十九年十一月廿三日銀左營字第五三四二號函表示該行未開立如附
      表二（二）、（三）所示之保證書；再證人即一銀中崙分行襄理劉達雄於八十
      九年十一月廿七日接受市調處調查時證稱如附表二（一）、（四）所示共七紙
      保證書、六張支票、一張本票之正面及票背之簽名均非伊本人所簽，一銀所屬
      之分行亦未開立該等保證書，該等保證書及支票、本票均係偽造等語。被告丑
      ○○於八十九年十二月五日接受市調處調查時則供稱伊透過壬○○幫方祥公司
      、福裮公司、亞倫公司、代磚公司取得如附表二所示之公營行庫支票保付證書
      ，該等公司負責人則有支付現金、支票給伊，另外因伊想操縱國際金融需要鉅
      額存款證明，曾經透過壬○○取得伊弟弟陳佳麟名義在台銀國外部一億美金的
      存款證明，及劉文昭名義在台銀營業部之十億元之存款證明，伊則陸續支付給
      壬○○五、六百萬元之傭金，並表示日後可以找出相關之支付憑證作為證明，
      其於本院調查時亦不否認之，由此可見如附表二之偽造保證書、拋棄書皆出自
      被告丑○○之手，其雖又供稱其之上源係被告壬○○，然其迄未提出任何支付
      壬○○五、六百萬元之憑證或其他人證、物證，自尚未得認定其有何上源，其
      須負偽造該等保證書、拋棄書之罪責自明；另本院遍查本案扣案物品並無被告
      丑○○所述之前開陳佳麟名義之存款證明，因之，該二部分之存款證明之真偽
      不明，自不遽論被告丑○○之罪責。末以，證人庚○○於本院九十二年五月十
      四日調查時證稱「我、戊○○與丑○○於八十八年五月份租下和平東路三段那
      邊的地址（按為台北市大安區○○○路○段四九號十三樓之一）作為佳昇公司
      的辦公室，為期一年，租了兩個月之後丑○○就沒有再來公司，我建議丑○○
      把該公司收掉，但是丑○○說他已經與宋楚瑜講好這個辦公室要作為『新臺灣
      人服務團隊』的辦公室，請我繼續承租。後來選舉完畢，那個公司也一直沒有
      作他所謂『新臺灣人服務團隊』的辦公室，並且又積欠多期的租金，房東後來
      通知我八十九年二月份去把東西收一收，收完之後再把辦公室還給房東。後來
      在一個上鎖的抽屜內發現前開偽造的存款證明，我就問丑○○這些東西是什麼
      東西，他說這些東西是和壬○○合作的，但是沒有說合作做何事，他又說他們
      合作做的事情沒有成功。他並要我、戊○○其中一人去擔劉文昭假的資金證明
      的罪責．．．」等語，其於九十二年八月一日調查時又證稱「本件是因為太極
      光電八十八年四月完成增資之後，丑○○和我、戊○○商議以幫太極光電完成
      增資之傭金投資設立（佳昇）公司，該公司要租辦公室，所以才會去向王麗卿
      租大樓（即台北市大安區○○○路○段四九號十三樓之一，甲○○為該屋屋主
      ），所以本件應該是八十八年四月的事。」、「後來如我之前所述，丑○○說
      要把該辦公室轉作『新臺灣人服務團隊』的辦公室，後來宋楚瑜團隊並沒有進
      駐，所以辦公室就一直空在那邊，房租也有幾期沒有繳，所以八十九年年初的
      時候，我就跟甲○○聯絡說乾脆用押租金抵繳房租，如果還有不足的我們再補
      給甲○○，所以是八十九年年初的時候我自己一個人去辦公室收拾物品文件，
      才發現丑○○的辦公桌抽屜內有偽造的資金證明，我把該資金證明提出給調查
      局（市調處）參考。」等語，其之證詞亦與證人潘素華、寅○○之證詞不謀而
      合，種種證據均指向如附表二各保證書、拋棄書係出自被告丑○○之手。
    綜上，被告丑○○、壬○○、巳○○前開辯詞均無非臨訟卸責之詞，不足採信，
    此外，復有如附表一（一）所示之存款餘額證明影本、假造之太極公司一銀蘆洲
    分行帳號為00000000000號之活期存摺內偽造之右開二筆存款紀錄影
    本、被告丑○○以巳○○夫辛○○右開台銀帳戶兌現一千萬元台支之兌提紀錄、
    丑○○簽收傭金之收據一紙、如附表二所示各項偽造之文書附卷可憑，本件事證
    明確，被告三人之犯行足堪認定。
二、（一）被告丑○○、壬○○、巳○○行為時之公司法第九條第三項於九十年十一
    月十二日公布修正，於同年月十四日施行，該條項修正為第九條第一項，二者刑
    度相互比較，以行為時之公司法第九條第三項為較輕，依刑法第二條第一項但書
    之規定，自應適用行為時之公司法第九條第三項處罰。（二）核被告丑○○、壬○○所為，係犯修正前公司法第九條第三項之公司應收之股款股東並未實際繳納
    而以申請文件表明收足罪、刑法第二百十四條之使公務員登載不實罪、第二百十
    六條行使第二百十條之偽造私文書罪；被告巳○○所為，係犯修正前公司法第九
    條第三項之公司應收之股款股東並未實際繳納而以申請文件表明收足罪、刑法第
    二百十四條之使公務員登載不實罪；公訴人未比較新舊法條之適用關係，而論被
    告丑○○、壬○○、巳○○以修正後之公司法第九條第一項之罪，尚有未洽，然
    起訴事實與本院判決事實同一，爰依法逕行變更起訴法條；另公訴人漏未論引刑
    法第二百十四條，然其起訴書犯罪事實欄已有論述，自於起訴範圍無影響。被告
    丑○○、壬○○偽造印章、印文為偽造私文書之部分行為，偽造私文書之低度犯
    行已為高度之行使犯行所吸收，均不另論罪（被告丑○○之連續偽造私文書行為
    因已為一個行使行為所吸收，故僅論以一個行使罪；又其如事實欄二之偽造私文
    書犯行既與已起訴之偽造私文書犯行具有連續犯裁判上一罪之關係，雖未據公訴
    人起訴，仍在本院得一併審究之範圍內）。被告丑○○、壬○○、巳○○三人所
    犯公司應收之股款股東並未實際繳納而以申請文件表明收足罪、使公務員登載不
    實罪、被告被告丑○○、壬○○所犯行使偽造私文書罪，均係利用不知情之安侯
    建業會計師事務所職員犯之，渠等為間接正犯。被告丑○○、壬○○、巳○○、
    未決被告癸○○、丁○○、乙○○○、未經公訴人起訴之丙○○，關於公司應收
    之股款股東並未實際繳納而以申請文件表明收足罪、使公務員登載不實罪；被告
    丑○○、壬○○、未決被告乙○○○、未經公訴人起訴之丙○○，關於行使偽造
    私文書罪；各互具犯意聯絡、行為分擔，關於各該部分為共同正犯；公訴人認被
    告巳○○、未決被告癸○○、丁○○，關於行使偽造私文書部分亦為共同正犯，
    然如後述理由欄三所述，尚無證據證明被告巳○○於此部分係共犯，因之，委由
    巳○○找尋二億三千萬元之資金來源之未決被告癸○○、丁○○當更無何證據認
    定渠二人為共犯，否則渠二人亦不致支付被告丑○○高達一千七百萬元之傭金，
    公訴人認定共犯之範圍，尚有未洽。被告丑○○、壬○○、巳○○、未決被告乙○○○、未經公訴人起訴之丙○○，雖非太極公司之負責人，然各該員關於修正
    前公司法第九條第三項之罪行與太極公司負責人癸○○、丁○○之間，互具犯意
    聯絡、行為分擔，依刑法第三十一條第一項之規定，仍以共犯論。被告丑○○、
    壬○○、巳○○所犯前開各罪互具方法結果之牽連關係，為牽連犯，應依法第五
    十五條之規定，被告丑○○、壬○○應從最重之行使偽造私文書罪處斷，被告巳
    ○○應依較重之公司應收之股款股東並未實際繳納而以申請文件表明收足罪處斷
    。爰審酌：(1)被告丑○○、壬○○所偽造之太極公司資金證明數額高達二億三千
    萬元；(2)被告丑○○所偽造之如附表二之保證書、拋棄書之金額高達數十億元；
    (3)被告丑○○身為國民大會代表竟不思戳力從公不負人民所託而以偽造之資金證
    明賺取利益匪薄之傭金；(4)被告丑○○、壬○○所共同取得之傭金高達一千七百
    萬元，而該傭金均係未決被告丁○○、癸○○以公司之存款所支付（此有一銀八
    德分行九十二年七月二日一銀八德字第一一七號函及其附件在卷可稽）而背於全
    體股東利益至鉅，並進一步掏空該公司；(5)被告丑○○、壬○○、葉麗伶明知太
    極公司未募足增資股份，而共同戳力與該公司負責人癸○○、丁○○以不正之方
    式向外借調短期資金以完成增資之變更登記手續，對善意信賴該公司實收資本額
    達九億元之社會大眾及買入該公司股票之投資大眾損害至鉅等一切情狀，各量處
    如主文所示之刑，並對被告巳○○之罰金刑部分，依刑法第四十二條第二項之規
    定，諭知易服勞役之折算標準。至本案沒收部分，詳見附表一、二之所述。
三、公訴意旨另以：被告巳○○亦明知如附表一（一）所示之存款餘額證明係偽造，
    因認其亦涉犯刑法第二百十六條行使第二百十條之偽造私文書罪嫌。然按犯罪事
    實，應依證據認定之，無證據不得推定其犯罪事實；不能證明被告犯罪者，應諭
    知無罪之判決，刑事訴訟法第一百五十四條、第三百零一條第一項分別定有明文
    ；而事實之認定，應憑證據，如未能發現相當證據，或證據不足以證明，自不能
    以推測或擬制之方法，為裁判基礎；倘積極證據不足為不利於被告事實之認定，
    即應為有利於被告之認定，更不必有何有利之證據（最高法院四十年臺上字第八
    六號、三十年上字第八一六號判例意旨參照）。經核公訴意旨認被告涉有右揭罪
    嫌，無非係以右開偽造之存款餘額證明為其主要論據，訊據被告巳○○則堅決否
    認對右開存款餘額證明係偽造一事知情，辯稱：伊和丑○○於八十八年四月廿二
    日至台銀兌領一千萬元台支後，丑○○跟伊說等一下會把存款餘額證明送至伊在
    豐梧公司之辦公室，後來丑○○、庚○○、戊○○比伊先至豐梧公司，丑○○送
    來之資金存款證明裝在信封裏，伊問己○○沒有問題嗎，己○○答稱沒有，隨後
    丑○○、庚○○、戊○○就離開，伊亦隨後離開，然己○○又打電話給伊要伊將
    資金證明送至安侯建業會計師事務所，伊就照辦，伊自始至終沒有看過信封袋內
    有何物，伊不知道右開存款餘額證明係偽造等語。經查：證人戊○○於本院九十
    二年六月九日調查時雖證稱伊和丑○○進入巳○○位在台北市○○○路之辦公室
    ，由丑○○交付內有資金證明之信封袋予巳○○時，丑○○有將信封袋內之存款
    餘額證明及蓋好銀行印信之空白餘額查詢回函拿出來給巳○○看等語，此即屬實
    ，然被告巳○○是否得在被告丑○○約略簡介下即立即體察存款餘額證明屬偽造
    ，已不無疑問，況被告巳○○所介紹之親友亦確有投資認購太極公司之增資新股
    ，其之親友於八十八年三月間分別電匯共為八百廿五萬元之現金入太極公司在土
    銀中壢分行帳號為000000000000號之增資帳戶內（該帳戶之歷史往
    來明細經本院核調在卷，並經被告巳○○核對在案），若果被告巳○○介紹太極
    公司以偽造之資金證明達成增資之目的，則無異加深太極公司爾後營運上之困難
    ，其之親友所購股份豈不有血本無回之危險？更甚而有之者，證人卯○○於八十
    九年十月廿五日接受市調處調查、本院九十二年五月十四日調查時證稱伊所負責
    之萬國模特兒工業有限公司（下稱萬國公司）曾於八十八年二月間以一千八百萬
    元向丁○○買太極公司增資前之股票，萬國公司至太極公司於八十八年四月增資
    完成以後之八十八年七月九日又匯款六千五百八十萬二千元至丁○○個人在彰化
    商業銀行大安分行帳號00000000000000號之帳戶內，以購買太極
    公司六千六百張股票，其並提出萬國公司所購買該六千六百張股票之明細附卷，
    由該明細可知該等股票之所有人均係被告巳○○所提供之增資人頭股東（有卷附
    人頭股東名冊可資比對），被告巳○○亦當庭核對，確認該等股票之所有人確為
    其提供之增資人頭股東，可見癸○○、丁○○亦無將該等增資人頭股票統交予被
    告巳○○以包銷換現，則被告巳○○在癸○○、丁○○想方設法向外借調二億三
    千萬元之增資所缺資金時，並無從中牟得任何傭金或利息，其尤無任何與丑○○
    、壬○○、丙○○、乙○○○合作以偽造資金證明交予太極公司作為驗資之用之
    動機。此外，復查無其他積極之證據，足證被告巳○○右開犯行，衡諸首開法條
    及判例要旨，本應為其無罪之諭知，然本部分果若成罪，則與前開論罪部分具有
    牽連犯裁判上一罪之關係，自不另為無罪之諭知。
據上論斷，應依刑事訴訟法第二百九十九條第一項前段、第三百條，修正前公司法第
九條第三項，刑法第十一條前段、第二條第一項但書、第二十八條、第二百十四條、
第二百十六條、第二百十條、第五十五條、第四十二條第二項、第二百十九條、第三
十八條第一項第二款、第三款，罰金罰鍰提高標準條例第一條前段、第二條，現行法
規所定貨幣單位折算新臺幣條例第二條，判決如主文。
本案經檢察官蔡孟利到庭執行職務
中      華      民      國      九十二      年      九      月    八    日
                                      臺灣桃園地方法院刑事第十二庭
                                          法  官    曾  雨  明
右正本證明與原本無異。
如不服本判決，應於判決送達後十日內向本院提出上訴狀( 應附繕本 )，上訴於
臺灣高等法院。
                                          書記官    戴  育  萍
中        華        民        國    九十二    年    九    月    十四    日
附錄法條：
修正前公司法第九條第三項
公司法第九條
公司應收之股款，股東並未實際繳納，而以申請文件表明收足，或股東雖已繳納而於
登記後將股款發還股東，或任由股東收回者，公司負責人各處五年以下有期徒刑、拘
役或科或併科新臺幣六萬元以下罰金。
刑法第二百十四條
明知為不實之事項，而使公務員登載於職務上所掌之公文書，足以生損害於公眾或他
人者，處三年以下有期徒刑、拘役或五百元以下罰金。
刑法第二百十六條
行使第二百十條至第二百十五條之文書者，依偽造、變造文書或登載不實事項或使登
載不實事項之規定處斷。
刑法第二百十條
偽造、變造私文書，足以生損害於公眾或他人者，處五年以下有期徒刑。
附表一：
（一）偽造之「第一商業銀行蘆洲分行襄理」、該分行辦事員「第一商業銀行蘆洲分
      行楊建國」、「第一商業銀行核對章」之印章各一枚、以各該印章在證明太極
      公司在一銀蘆洲分行所立帳號為00000000000號之活期存款帳戶於
      八十八年四月廿二日之存款餘額為二億三千萬元之存款餘額證明上所偽造之印
      文各一枚。
      沒收法條：刑法第二百十九條（僅被告丑○○、壬○○犯偽造私文書罪，故僅
      對該二人宣告沒收，被告巳○○不與之）。
（二）已蓋妥一銀不詳印章之空白餘額查詢回函數紙。
      沒收法條：刑法第三十八條第一項第二款（被告丑○○、壬○○與共犯丙○○
      、乙○○○共有，而供渠等共同犯罪所用之物，應對被告丑○○、壬○○宣告
      沒收）。
附表二：
（一）１、偽造一銀中崙分行保證左列六紙支票到期支付之六紙保證書（保證書日期
      均為八十八年四月廿七日）：
      帳號為０三四四五八號，支票號碼為：ＱＢ0000000號，發票人為亞
        倫塑膠股份有限公司（下稱亞倫公司），金額為四億元，發票日為八十九年
        四月廿七日，付款人為一銀鳳山分行之支票一紙。
      帳號為０三四四五八號，支票號碼為：ＱＢ0000000號，發票人為亞
        倫公司，金額為四億元，發票日為八十九年四月廿七日，付款人為一銀鳳山
        分行之支票一紙。
      帳號為０三四四五八號，支票號碼為：ＱＢ0000000號，發票人為亞
        倫公司，金額為三億元，發票日為八十九年四月廿七日，付款人為一銀鳳山
        分行之支票一紙。
      帳號為０三四四五八號，支票號碼為：ＱＢ0000000號，發票人為亞
        倫公司，金額為三億元，發票日為八十九年四月廿七日，付款人為一銀鳳山
        分行之支票一紙。
      帳號為０三四四五八號，支票號碼為：ＱＢ0000000號，發票人為亞
        倫公司，金額為三億元，發票日為八十九年四月廿七日，付款人為一銀鳳山
        分行之支票一紙。
      帳號為０三四四五八號，支票號碼為：ＱＢ0000000號，發票人為亞
        倫公司，金額為三億元，發票日為八十九年四月廿七日，付款人為一銀鳳山
        分行之支票一紙。
      沒收法條：刑法第三十八條第一項第三款（被告丑○○所有，為其犯罪所生之
      物）。
      ２、偽造拋棄書（內容為亞倫公司開立之如右開六紙支票於到期日絕不提示兌
          現、到期贖回之承諾）一紙。
      沒收法條：刑法第三十八條第一項第三款（被告丑○○所有，為其犯罪所生之
      物）。
      ３、偽造如右開六紙支票票背之背書（沒收如後述４所述）。
      ４、偽造「第一商業銀行中崙分行襄理」、「劉達雄」之印章各一枚及以該二
          偽造之印章偽造印文各一枚於附表二（一）１之六紙保證書上及右開六紙
          支票票背背書欄內，另在該六紙保證書上及右開六紙支票票背背書欄內偽
          造「劉達雄」之署押各一枚。
      沒收：印章部分及在右開六紙支票票背背書欄內之偽造印文、署押，均應依刑
      法第二百十九條之規定，宣告沒收；在保證書上偽造之印文、署押部分因已沒
      收整張保證書，不另獨立宣告沒收。
      ５、偽造「亞倫塑膠股份有限公司」、「寅○○」之印章各一枚及以該二偽造
          之印章偽造印文各一枚於附表二（一）２之拋棄書上。
      沒收：印章部分應依刑法第二百十九條之規定，宣告沒收；印文部分因已沒收
      整張拋棄書，不另獨立宣告沒收。
（二）１、偽造台銀左營分行保證左列本票二紙（同樣內容之本票二紙）到期支付之
      保證書二紙（同樣內容之保證書二紙，保證書日期為八十八年四月八日）：
      本票號碼為：ＣＡ0000000號，發票人為方祥企業有限公司（下稱方祥
      公司），金額為二億元，發票日為八十八年四月八日，到期日為八十九年四月
      八日，付款人為台銀國外營業部。
      沒收法條：刑法第三十八條第一項第三款（被告丑○○所有，為其犯罪所生之
      物）。
      ２、偽造「台灣銀行左營分行總經理」、「陳福祥」之印章各一枚，以各該印
          章偽造「台灣銀行左營分行總經理」、「陳福祥」之印文各二枚、一枚於
          附表二（二）１之保證書各一張上。
      沒收：印章部分應依刑法第二百十九條之規定，宣告沒收；印文部分因已沒收
      整張保證書，不另獨立宣告沒收。
（三）１、偽造台銀左營分行保證左列本票一紙到期支付之保證書一紙（保證書日期
      為八十八年六月五日）：
      本票號碼為：ＣＡ0000000號，發票人為福裮興業有限公司（下稱福裮
      公司），金額為三億元，發票日為八十八年六月五日，到期日為八十九年六月
      五日，付款人為台銀新店分行。
      沒收法條：刑法第三十八條第一項第三款（被告丑○○所有，為其犯罪所生之
      物）。
      ２、偽造「台灣銀行左營分行總經理」、「陳福祥」之印章各一枚（印章與附
          表二（二）２之印章相同），以各該印章偽造「台灣銀行左營分行總經理
          」、「陳福祥」之印文各一枚於附表二（三）１之保證書上。
      沒收：印章部分應依刑法第二百十九條之規定，宣告沒收；印文部分因已沒收
      整張保證書，不另獨立宣告沒收。
（四）１、偽造一銀中崙分行保證左列本票一紙到期支付之保證書一紙（保證書日期
      為八十八年四月廿七日）：
      本票號碼為：ＮＣ0000000號，發票人為代磚工程股份有限公司（下稱
      代磚公司），金額為三億元，發票日為八十八年四月廿九日，到期日為八十九
      年四月廿九日，付款人為一銀南高雄分行。
      沒收法條：刑法第三十八條第一項第三款（被告丑○○所有，為其犯罪所生之
      物）。
      ２、偽造拋棄書（內容為代磚公司開立之如右開本票一紙於到期日絕不提示兌
          現、到期贖回之承諾）一紙。
      沒收法條：刑法第三十八條第一項第三款（被告丑○○所有，為其犯罪所生之
      物）。
      ３、偽造如右開本票一紙之票背之背書（沒收如後述４所述）。
      ４、偽造「第一商業銀行中崙分行襄理」之印章一枚（印章與附表二（一）４
          之印章相同）及以該偽造之印章偽造印文內各一枚於附表二（四）１之保
          證書上及右開本票一紙之票背背書欄內，另在該紙保證書上及右開本票一
          紙之票背背書欄內偽造「劉達雄」之各署押一枚；又偽造「劉達雄」之印
          章一枚（印章與附表二（一）４之印章相同），並以該印章偽造印文一枚
          於右開本票一紙之票背背書欄內。
      沒收：印章部分及在右開本票一紙之票背背書欄內之偽造印文、署押，均應依
      刑法第二百十九條之規定，宣告沒收；在保證書上偽造之印文、署押部分因已
      沒收整張保證書，不另獨立宣告沒收。
      ５、偽造「代磚工程股份有限公司」、「侯榮仙」之印章各一枚及以該二偽造
          之印章偽造印文各一枚於附表二（四）２之拋棄書上。
      沒收：印章部分應依刑法第二百十九條之規定，宣告沒收；印文部分因已沒收
      整張拋棄書，不另獨立宣告沒收。
（五）１、偽造台銀營業部存款餘額證明書（日期為：八十八年七月八日，證明劉文
      昭在該銀行帳號為000000000000號之帳戶內，有存款餘額十億元
      ）。
      沒收法條：刑法第三十八條第一項第三款（被告丑○○所有，為其犯罪所生之
      物）。
      ２、偽造「台灣銀行營業部章」、「台灣銀行營業部八十八年七月八日」、「
          蘇德建」之印章三枚，以該偽造之印章偽造印文各一枚於１所示之存款餘
          額證明書。
      沒收：印章部分應依刑法第二百十九條之規定，宣告沒收；印文部分因已沒收
      整張存款餘額證明書，不另獨立宣告沒收。
註：僅被告丑○○犯偽造如附表二之私文書罪，故僅對其宣告沒收。


司法院資訊處製作；財團法人民間司法改革基金會備份。
